臺灣花蓮地方法院刑事判決　　　　　　　　 96年度訴字第3號
公　訴　人　臺灣花蓮地方法院檢察署檢察官
被　　　告　乙○○
　　　　　　　　　　（另案於臺灣花蓮監獄執行中）
指定辯護人　本院公設辯護人　甲○
上列被告因強盜案件，經檢察官提起公訴（95年度偵字第4118號
），本院判決如下：
    主  文
本件免訴。
    理  由
一、公訴意旨略以：被告乙○○於民國91年10月30日凌晨1 時許
    ，搭乘從花蓮開往臺北之莒光號列車，意圖為自己不法所有
    ，於列車行進途中，利用鄰座乘客丙○○睡覺不知情之際，
    將不詳藥物摻入丙○○之飲料內，使丙○○飲用後意識昏迷
    、精神恍惚而無法抗拒，乙○○乃於同日凌晨5 時30分許，
    將丙○○帶至臺北縣汐止市○○路○段308號佳豪汽車旅館投
    宿，並以丙○○之名義登記住宿後，在旅館內強取丙○○隨
    身攜帶之皮包1個（內有現金新臺幣（下同）3千元，及身分
    證、汽車、機車駕照各1張）、行動電話1支、手錶1 只等財
    物，嗣為警循線查獲，因認被告涉有刑法第328條第1項之強
    盜罪嫌等語。
二、按案件曾經判決確定者，應諭知免訴之判決，刑事訴訟法第
    302 條第1 款定有明文。又修正刑法施行前，訴訟上所謂一
    事不再理之原則，關於實質上一罪或裁判上一罪，亦均有其
    適用，最高法院60年度臺非字第77號著有判例，此乃因檢察
    官就犯罪事實之一部起訴，依同法第267 條規定，其起訴效
    力及於全部，審理事實之法院，對於實質上或裁判上一罪之
    全部犯罪事實，於宣判日前，既有審理之可能，即應予以審
    判，故確定判決之既判力，應及於最後審理事實法院宣示判
    決前發生之事實，亦即既判力對於時間效力之範圍，應以最
    後審理事實法院之宣判日為判斷之標準。
三、次按行為後法律有變更者，適用行為時之法律。但行為後之
    法律有利於行為人者，適用最有利於行為人之法律，刑法第
    2條第1項定有明文。本件被告行為後，刑法於94年2月2日修
    正公布刪除連續犯之規定，並於被告行為後之95年7月1日施
    行（以下簡稱修正後刑法，95年7月1日修正施行前刑法，以
    下簡稱修正前刑法），此等刪除連續犯之規定，雖非犯罪構
    成要件之變更，但已影響行為人刑罰之法律效果，自屬法律
    有變更，依修正後刑法第2條第1項規定，比較修正前後法律
    結果，仍應適用較有利於被告之行為時法律即修正前刑法論
    以連續犯（最高法院95年第8 次刑事庭會議決議參照），合
    先敘明。
四、針對檢察官之公訴意旨，訊據被告固不否認被害人丙○○於
    前揭時間及地點，遭人迷昏後，被帶到佳豪汽車旅館強取上
    開財物之事實，核與證人丙○○、鄭依玲（即佳豪汽車旅館
    櫃臺人員）、林芬湄（即佳豪汽車旅館房務人員）、毛蓓蕗
    （即佳豪汽車旅館房務人員）所證相符，並有佳豪汽車旅館
    旅客登記單1 紙在卷可證，惟被告矢口否認有何強盜犯行，
    其辯稱：伊沒有下藥迷昏丙○○後，再將他帶到旅館內強取
    財物，伊只有在91年10月間某日早上9 點左右，從仁愛醫院
    下班時，坐計程車要回位在汐止的家而在車上撿到丙○○的
    手機，伊有使用那支手機，伊當時是從事殯葬業務，在仁愛
    醫院太平間等待有無案子可接云云。惟查：
（一）證人丙○○前於本院92年度訴字第55號案件、92年10月29
      日審理中，曾結證稱：91年10月30日凌晨1 時許，伊搭乘
      從花蓮開往臺北之莒光號列車，剛上車時被告還沒有坐在
      伊旁邊，是到和平站時，被告才坐在伊旁邊，被告當時說
      話怪怪的，他還有寫大大的字，伊沒有理他，自己睡覺。
      上火車之前，伊有先在便利商店買保特瓶裝的冬瓜茶，放
      在火車座位旁的杯架上，被告坐在伊旁邊後，伊有上了 2
      次廁所，上完廁所後還有繼續喝該飲料，睡醒時也有喝該
      飲料，伊是到猴峒站後才不省人事，醒來時已是當天晚上
      ，發現自己在佳豪汽車旅館內，伊坐計程車回家後，伊太
      太有送伊去忠孝醫院就醫。伊可以確認當時坐在旁邊的人
      就是被告，因為當時有很清楚的看到他的側面，但被告今
      日開庭時，看起來比較瘦，今日在庭上看被告也有80分像
      ，伊雖然沒有辦法確認是被告下藥的，但可以確認被告在
      火車上坐在伊旁邊等語（見該案卷宗第290頁至第297頁）
      ，依證人丙○○當時之指認，顯見被告即為丙○○陷於昏
      迷前，坐在丙○○旁邊座位之人。證人丙○○嗣於本院96
      年2 月13日開庭時雖證稱：之前在警局時，警察有提示被
      告的口卡給伊指認，伊有說火車上坐在伊旁邊的人比伊高
      及壯，但後來到花蓮開庭指證的時候，又有一點不像，因
      為體格完全不同，但臉型、輪廓有點像。伊能確認火車上
      坐在伊旁邊的人的身高，是因為伊要上廁所時，隔壁的人
      有站起來讓伊從裡面的座位出去，對方大約高伊5 公分（
      經本院當庭丈量被告與證人丙○○之身高，被告穿著球鞋
      ，身高為174公分，證人丙○○穿著皮鞋，身高為172公分
      ），且今日看被告的骨骼似乎較小，伊之前說被告與坐在
      伊旁邊的人有80分像，是指臉的輪廓很像，當時坐在伊旁
      邊的人確實很像被告，但伊不能確認，且被告的身材比較
      瘦，跟坐在伊旁邊的人不太像等語（見本院96年2 月13日
      審理筆錄），然查：證人丙○○對案發當日坐在其身邊者
      之身高印象，既係來自於其走出座位、該人起身讓路時，
      兩人彼此錯身之身高比擬，顯見丙○○與該人當時均無刻
      意站直身體比較身高之情，則證人丙○○對該人實際身高
      之印象本有些微錯估之可能，況證人丙○○自認其身旁之
      人高其5公分，與被告實際上高其2公分之結果並非差距甚
      遠，自不能僅依此3 公分的誤差而遽認被告並非案發當日
      坐在丙○○身旁之人；再被告因本院92年度訴字第55號案
      件收押期間，曾因想要交保就醫，而自行咬破電池後吞食
      ，致其小腸於92年4 月間以手術方式切除10公分之事實，
      亦經本院調閱該案卷宗查核屬實（見該案卷宗第77頁），
      是證人丙○○於該案當庭指認時，被告會因傷而較之前瘦
      小自屬當然，且證人因本案於96年2 月13日開庭而再次進
      行指認時，距離案發時間已有5 年餘，不僅證人記憶已較
      之前模糊，被告體型於此期間內有所變化，亦屬平常，因
      此證人丙○○雖認被告之體型、身高均與當日坐在其身邊
      之人不符，然揆諸前開說明，再參諸被告之臉型輪廓確與
      案發當日坐在丙○○身邊之人十分相像，堪認被告即為該
      人無誤。
（二）丙○○於案發當天在佳豪汽車旅館遭強盜財物，其中1 支
      行動電話，嗣於91年10月30日下午4 時許，為被告持用撥
      打之事實，有行動電話門號持用人資料2紙、通聯紀錄2紙
      附卷可稽（見臺灣士林地方法院檢察署92年度偵字第6932
      號卷第15頁至第18頁），依據被告為案發當時火車上坐在
      被害人丙○○身旁之人、被害人丙○○是在火車上陷於昏
      迷、被告嗣後持用被害人丙○○行動電話等客觀事證判斷
      ，被告即為在被害人丙○○飲料中下藥，使被害人丙○○
      飲用後陷於昏迷，其再強盜丙○○財物之加害人無誤。況
      無論自松山火車站或是臺北火車站下車，距離位在臺北縣
      汐止市○○路○段308號之佳豪汽車旅館都有一段距離，想
      必該地點與加害人有相當之地緣關係，加害人始會將被害
      人丙○○帶至該處，而被告當時之住所即在臺北縣汐止市
      ○○路○段199巷3 弄22號，此有被告之警詢筆錄年籍資料
      可證，益證被告即為加害人無誤。
（三）被告於92年1月16日凌晨1時許，搭乘從花蓮開往臺北之莒
      光號列車時，趁乘客孫傳明熟睡之際，竊取其行李袋1 個
      （內有孫傳明之身分證、駕照、儲金簿、信用卡及現金 4
      至5千元等物），另於92年1月24日下午搭乘從臺北開往花
      蓮之自強號列車時，利用鄰座乘客陳木生離座如廁之際，
      將不明數量之第四級管制藥品舒樂安定（Estazolam ，藥
      品中文名悠樂丁Eurodin ）摻入陳木生之飲料中，致陳木
      生飲用後陷於意識不清之昏睡狀態，被告再於同日下午 4
      時許火車抵達花蓮站時，將陳木生帶至花蓮縣花蓮市花蓮
      火車站前公園內，強取陳木生隨身財物（含勞力士手錶 1
      支、行動電話1支、信用卡1張、現金4 萬元、存摺、身分
      證及衣物等）之事實，經臺灣高等法院花蓮分院分別以93
      年度上更（1）字第63號、94年度重上更（3）字第75號案
      件判決，並經最高法院分別以93年度臺上字第6959號、95
      年度臺上字第1154號案件駁回上訴人之上訴確定，此有該
      等案件之判決書影本在卷可憑，顯見被告平日確會搭乘凌
      晨1 時許自花蓮開往臺北之莒光號列車，且其會利用火車
      上乘客熟睡或如廁之際，在該乘客的飲料中下藥、致其昏
      迷後，再強取其財物，此種種事證均足以證明被告為本案
      加害人無誤，其於本院所為辯解不足採信，本案事證業已
      明確，被告之犯行堪以認定。
五、如上所述，被告於92年1 月24日下午搭乘從臺北開往花蓮之
    自強號列車時，下藥迷昏被害人陳木生後，再強盜其財物之
    犯行，業經臺灣高等法院花蓮分院於94年12月1 日以94年度
    重上更（3）字第75 號案件判決，經上訴人提起上訴後，亦
    經最高法院以95年度臺上字第1154號案件駁回上訴確定，此
    有該兩份刑事判決影本、臺灣高等法院被告前案紀錄表1 份
    在卷可考。而被告所犯本案，不僅發生在該案件之前，且兩
    案發生時間僅相隔2 月餘，時間緊接，手法復如出一轍，目
    的亦均在強盜他人財物，係觸犯構成要件相同之罪名，顯見
    被告係基於概括犯意反覆為此兩件犯行，本件不能因為被告
    否認犯行，即置此對被告有利之修正前刑法第56條連續犯關
    係不論，是以本案被訴時間既在91年10月30日，其時間係在
    臺灣高等法院花蓮分院94年度重上更（3）字第75 號最後審
    理事實法院宣示判決日即94年12月1 日之前，本案自應為該
    案確定判決之既判力效力所及，公訴人就曾經判決確定之同
    一案件向本院重行起訴，揆諸前揭說明，本件應逕為諭知免
    訴之判決。
據上論斷，應依刑事訴訟法第302 條第1 款，判決如主文。
本案經檢察官王怡仁到庭執行職務。
中　　華　　民　　國　　96　　年　　3 　　月　　16　　日
                        臺灣花蓮地方法院刑事第三庭
                            審判長法  官  鄭 培 麗
                                  法  官  張 嘉 芬
                                  法  官  鄭 光 婷
上列正本證明與原本無異。
如對本判決不服，應於送達後10日內，向本院提出上訴狀。（應
抄附繕本）
　　　　　　　　　　　　  　　　　書記官
中　　華　　民　　國　　96　　年　　3 　　月　　23　　日
